臺灣臺南地方法院民事裁定　　　　　　　95年度小上字第40號
上　訴　人　乙○○
被上訴人　　甲○○
上列當事人間請求給付借款事件，上訴人對於民國95年10月24日
本院臺南簡易庭第一審判決（95年度南小字第2086號）提起上訴
，本院裁定如下：
    主  文
上訴駁回。
第二審訴訟費用新臺幣壹仟伍佰元由上訴人負擔。
    理  由
一、按對於小額程序之第一審裁判之上訴，非以其違背法令為理
    由，不得為之，又上訴狀應記載上訴理由，並表明原判決所
    違背之法令及其具體內容，依訴訟資料可認原判決有違背法
    令之具體事實，民事訴訟法第436條之24第2項及第436條之2
    5分別定有明文。且依同法第436條之32準用同法第468條之
    規定，判決不適用法規或適用不當者，為違背法令。而判決
    有同法第469條第1款至第5款情形之一者，為當然違背法令
    。是當事人對於小額程序之第一審判決提起上訴，如依民事
    訴訟法第468條規定，以第一審判決有不適用法規或適用法
    規不當為理由時，其上訴狀或理由書應有具體之指摘，並揭
    示該法規之條項或其內容。若係成文法以外之法則，應揭示
    該法則之旨趣。倘為司法院解釋，或最高法院之判例，則應
    揭示該判解之字號或其內容。如以民事訴訟法第469條第1款
    至第5款所列情形為理由時，其上訴狀或理由書，應揭示合
    於該條款之事實。上訴狀或理由書如未依此項方法表明，或
    其所表明者，顯與上開法條規定之情形不相合時，即難認為
    已對第一審判決之違背法令有具體之指摘，其上訴自難認為
    合法。次按當事人於第二審小額程序不得提出新攻擊或防禦
    方法；但因原法院違背法令致未能提出者，不在此限，同法
    第436條之28亦有明文。是依上開規定，如無但書之情形，
    苟當事人在小額訴訟第一審程序中未提出之新攻擊或防禦方
    法，於第二審程序中即不得再行提出。
二、本件上訴意旨略以：上訴人接獲原審95年度南小字第2086號
    民事判決，判決主文判命上訴人應給付被上訴人新台幣（以
    下同）100,000元及自民國94年6月7日起至清償日止，按年
    息百分之20計算之利息，而欠債還錢本是理所當然之事，但
    細繹上述判決書內容，深覺原審判決昧於事實，對被上訴人
    經營地下錢莊之事實疏於訴究，坐視上訴人遭被上訴人如吸
    血鬼般剝削欺凌而不管，徒令狂妄暴徒繼續枉顧法令綱紀，
    踐踏善良貧弱之權益。原審判決，固非全無憑採，惟查，被
    上訴人據以呈庭之原審被告所簽發之本票，其債權事實上僅
    有50,000元，卻因經營地下錢莊者之一貫作風，而命借款人
    務須另簽相對倍數之金額藉資保證，原審被告宥於需款孔急
    ，輕率又不諳法令，是以懵懵然簽下系爭本票，擔任原審被
    告連帶保證人之上訴人，又不知利害關係而簽下姓名，就此
    鑄下錯誤，此有現場目擊證人李秋月、胡玉燕2人可出庭作
    證，足徵被上訴人之上揭不法事實：利用借款人急迫、輕忽
    、無經驗而貸予本利顯不相當之金額（貸款五萬元須簽十萬
    元之本票，每月利息150分，即借五萬元，每月預扣利息七
    千五百元）。按民法第179條規定：「無法律上之原因而受
    利益，致他人受損害者，應返還其利益。雖有法律上之原因
    ，而其後已不存在者，亦同。」，被上訴人向法院冒稱利息
    僅百分之20，但實際上卻向借款人收取百分之150之超高利
    息，實已違反民法第105條「超過百分之二十之週年利率之
    部分，無請求權」之明文規定。揆諸被上訴人之惡行惡狀，
    顯已觸犯民法第206條之「巧取利益」，誠不足取，我政府
    目前肅蕩掃黑首要任務就是嚴厲取締地下錢莊，此舉實令善
    良者有所庇蔭矣。準此，上訴人除提出本件上訴外，針對被
    上訴人經營地下錢莊之惡行劣跡，將另行依法向檢察署提出
    告發，俾戟凶暴頑劣、強取豪奪之徒，用彰法治，併保權益
    等語
三、經查：
（一）本件被上訴人於原審起訴請求上訴人給付借款100,000元
      及法定遲延利息，核其訴訟標的金額在100,000元以下，
      依民事訴訟法第436條之8第1項規定，本件應適用小額訴
      訟程序，先予敘明。
（二）又上訴人於收受原審判決後，雖於法定期間提起上訴，惟
      其指摘之上訴理由是否已具備合法要件，亦即是否具體表
      明原審判決違背法令之情事，以下分述之：
  １、上訴人提出之上訴理由，有關陳述系爭借款實際之借款金
      額僅為50,000元，被上訴人實際上係經營地下錢莊，故借
      款人均須另簽相對倍數之金額藉資保證，系爭借款之借款
      人宥於需款孔急，輕率又不諳法令，是以懵懵然簽下借據
      ，上訴人又不知利害關係而簽下姓名擔任系爭借款保證，
      被上訴人即係利用借款人急迫、輕忽、無經驗而貸予本利
      顯不相當之金額（貸款五萬元須簽十萬元之本票，每月利
      息150分，即借五萬元，每月預扣利息七千五百元）等情
      。然上訴人於原審言詞辯論時，就其於系爭借款之借據上
      簽名連帶保證之情，並不爭執，就其抗辯系爭借款實際上
      之金額僅為50,000元之情，則陳述「我沒有證據可以證明
      借用人實際上只有借五萬元」等語，有原審95年10月24日
      言詞辯論筆錄在原審卷可據，又系爭借款之借款人邱坤田
      則經合法通知，無正當理由而未到庭爭執，亦未提出任何
      書狀為說明，亦有上開言詞辯論筆錄可稽。故原審綜合全
      卷證資料為判斷，並於判決之事實及理由中第三點內詳述
      認定系爭100,000元之借款及連帶保證契約存在之憑據。
      上訴人主張之前述上訴理由，均係就原審取捨證據、認定
      事實之職權行使，指摘其為不當，並就原審已論斷者，泛
      言原審認定之事實有所違誤，而未具體指明原判決違背法
      令之內容及其事實，難認上訴人已對原判決如何違背法令
      有何具體指摘。
  ２、上訴人雖又主張，另有現場目擊證人李秋月、胡玉燕2人
      可出庭作證，證明實際借款金額僅有50,000元，被上訴人
      係利用借款人需款孔急，輕率又不諳法令，而簽下借據等
      情。惟按當事人於第二審程序不得提出新攻擊或防禦方法
      。但因原法院違背法令致未能提出者，不在此限。上訴人
      於原審已經陳述並無證據可以證明系爭借款之實際金額僅
      為50,000元，於提起本件上訴後始聲請調查證據，上訴人
      主張之上開人證之證據調查，顯屬新攻擊或防禦方法，自
      不得再提出，況且本件查無原審有違背法令致上訴人無法
      提出之情事，上訴人亦未說明原審有何違背法令致上訴人
      無法提出之情事，上訴人自不得於上訴程序再行提出此新
      攻擊或防禦方法。
  ３、至上訴人另主張被上訴人向法院冒稱利息僅百分之20，但
      實際上卻向借款人收取百分之150之超高利息，實已違反
      民法第105條「超過百分之二十之週年利率之部分，無請
      求權」之明文規定，超收之利息部分，符合民法第179條
      之不當得利，又被上訴人之惡行惡狀，顯已觸犯民法第20
      6條之「巧取利益」之規定等語。然上訴人於原審就系爭
      借款之借款金額、繳納利息及所主張被上訴人經營地下錢
      莊之事實，均未提出證據證明，已如前述，則原審依據被
      上訴人所提出之借據、互相連帶保證切結書、交付借款證
      明，而判決上訴人應與系爭借款之借款人連帶給付被上訴
      人100,000元及自94年6月7日起至清償日止，按年息百分
      之20計算之利息，自屬有據。上訴人所主張之此部分上訴
      理由，亦係就原審取捨證據、認定事實之職權行使，指摘
      其為不當，並就原審已論斷者，泛言原審認定之事實有所
      違誤，而未具體指明原判決違背法令之內容及其事實，難
      認上訴人已對原判決如何違背法令有何具體指摘。
（三）綜上所陳，本件上訴人提出之上訴理由，或就原審取捨證
      據、認定事實之職權行使予以指摘，或係對於不得提出之
      新攻擊或防禦方法而予提出，均非具體表明原判決違背法
      令之處，及依訴訟資料可認為原判決有違背法令之具體事
      實，難謂已合法表明上訴理由。從而，本件上訴為不合法
      ，應予駁回。
四、末按於小額訴訟之上訴程序，法院為訴訟費用之裁判時，應
    確定其費用額，民事訴訟法第436條之19第1項、第436條之3
    2第1項規定甚明。本件上訴人小額訴訟之上訴，既經駁回，
    關於第二審訴訟費用自應由上訴人負擔。查本件第二審訴訟
    費用，為上訴裁判費用1,500元，揆諸上開規定，應由上訴
    人負擔，爰併予確定如主文第2項所示。
五、據上論結，本件上訴為不合法，依民事訴訟法第436條之32
    第1項、第2項、第444條第1項前段、第95條、第78條、第43
　  6條之19第1項，裁定如主文。
中　　華　　民　　國　　96　　年　　1　　月　　16 　日
                  民事第一庭    審判長法　官　洪碧雀
                                      法　官　陳金虎
                                      法　官　陳杰正
以上正本係照原本作成
本裁定不得抗告。
中　　華　　民　　國　　96　　年　　1　　月　　16 　日
                                      書記官　蔡曉卿
